臺灣高等法院民事判決
109年度上字第955號
上  訴  人  金磚通訊科技股份有限公司

法定代理人  黃永翔  




訴訟代理人  古旻書律師
被  上訴人  凱明塑膠股份有限公司

法定代理人  林明宏  
訴訟代理人  張旭業律師
            楊珮君律師
上列當事人間請求給付價金事件，上訴人對於中華民國109年6月
15日臺灣新竹地方法院108年度訴字第807號第一審判決提起上訴
，本院於110年7月20日言詞辯論終結，判決如下：
    主      文
上訴駁回。
第二審訴訟費用由上訴人負擔。
原判決主文第一項所命上訴人給付部分，於被上訴人在新竹縣○○
鄉○○村○○路○號交付品名規格「WBD-202A」十種模具及「WAP-H30
0NR」四種模具之同時履行之。
    事實及理由
一、被上訴人主張：上訴人於民國107年1月22日以其公司之「資
    產採購單」(下稱系爭採購單)向伊訂購品名規格「WBD-202A
    」10種模具)及「WAP-H300NR」4種模具(合稱系爭模具，如
    原審卷第15至19頁），費用共計美金（下同）13萬0,150元
    ，雙方意思表示一致而成立買賣契約(下稱系爭買賣契約)。
    兩造約定簽約款為總費用之30%即3萬9,045元，第一次試模
    再給付3萬9,045元，模具完成後再給付40% 即5萬2,060元，
    前兩次計百分之60款項，上訴人均已給付完畢，嗣上訴人分
    別於107年3月22、27日請求模具設變，分別增加之設變費用
    800元、4,100元，共計4,900元，詎伊與上訴人確認模具無
    問題後請款，上訴人竟遲未清償尾款5萬2,060元及設變費用
    4,900元，合計5萬6,960元。爰依系爭買賣契約，請求上訴
    人給付5萬6,960元，並加計自起訴狀繕本送達翌日起算之法
    定遲延利息。
二、上訴人則以：伊於106年間承接美商Batislife公司（下稱美
    商公司）之設計開發案，約定由伊負責產品硬體、韌體、機
    構設計開發、試產及最終產品量產。嗣美商公司自行擇定被
    上訴人為模具廠商及議價，因被上訴人員工英文能力有限，
    伊為使設計開發案順利進行，乃應美商公司要求，代其向被
    上訴人下單，並協助被上訴人將試作成品寄予美商公司、轉
    達美商公司之修改意見，及開發費用之代收代付等事宜，是
    被上訴人交易對象係美商公司，兩造間並無系爭買賣契約存
    在。如兩造有本件買賣關係，然被上訴人未證明已遵期交付
    系爭模具及經伊驗收，其請求給付價金顯屬無據。如認被上
    訴人主張有理由，其應於系爭模具按系爭採購單所載送貨地
    址交付之同時履行之等語置辯。
三、原審為被上訴人全部勝訴之判決。上訴人不服，提起上訴，
    聲明：
  ㈠原判決廢棄。
  ㈡被上訴人在第一審之訴及假執行之聲請均駁回。
    被上訴人於本院答辯聲明：上訴駁回。
四、兩造不爭執事項（本院卷第80，156頁，並由本院依相關卷
    證為部分文字修正）：
  ㈠上訴人107年1月22日製作系爭採購單交付被上訴人，其上記
    載品名規格「WBD-202A」10種模具及「WAP-H300NR」4種模
    具等系爭模具，費用共計13萬0,150元。嗣因模具設變，增
    加設變費用4,900元。
　㈡上訴人先後匯款百分之60之款項予被上訴人（原審卷第128、
    132頁）。
  ㈢上訴人尚未給付尾款5萬2,060元及設變費用4,900元(本院卷
    第156頁)。
五、茲就兩造之爭點及本院之判斷，分述如下：
　㈠兩造是否就系爭模具成立買賣契約？
　⒈稱買賣者，謂當事人約定一方移轉財產權於他方，他方支付
    價金之契約。當事人就標的物及其價金互相同意時，買賣契
    約即為成立，民法第345條定有明文。經查，被上訴人主張
    兩造間就系爭模具成立系爭買賣契約乙節，業據其提出系爭
    採購單、匯款單為憑（原審卷第15至17、132頁），且觀諸
    系爭採購單，乃上訴人名義之採購單，而上訴人亦不爭執該
    等採購單係由上訴人之採購人員所製作（原審卷第97至98頁
    ），其上分別記載兩造之名稱、品名規格、採購金額、以及
    「資產採購單」、「採購單價」、「採購金額」、「預交日
    」、「送貨地址」等字樣，並無美商公司之名義或足資辨別
    係代理美商公司之文句或其他跡證，足認兩造已就買賣之標
    的物即系爭模具及價金等契約必要之點，雙方意思表示合致
    ，是兩造間已就系爭模具成立系爭買賣契約。
　⒉上訴人辯稱其承接美商公司之設計開發案，基於希望被上訴
    人與美商公司間之採購專案進行順利，始協助美商公司代向
    被上訴人下單、協助被上訴人將試作外殼照片及實體寄給美
    商公司、協助美商公司將改進意見提供被上訴人、協助美商
    公司與被上訴人間款項之代收代付事宜，兩造間並無買賣關
    係存在云云。惟，兩造間成立買賣契約如上述，上訴人雖提
    出相關電子郵件(本院卷第57至75頁)，佐證其非系爭買賣契
    約之買受人云云，然該等郵件中之上證1至3電子郵件(本院
    卷第57至63頁)，乃美商公司與上訴人連繫之郵件，且在系
    爭買賣契約成立前之磋商協議，而被上訴人僅為副本收受者
    ，與系爭買賣契約之成立有別，自不足以該等在契約成立前
    之磋商郵件，即謂系爭買賣契約之當事人為美商公司；至上
    證4(本院卷第71至75頁)乃契約成立後，美商公司與上訴人
    開會後，由上訴人告知被上訴人美商公司之意見，且稱美商
    公司為上訴人之客戶，益證上訴人與美商公司、上訴人與被
    上訴人間，乃不同之契約關係，基於債之相對性，要無上訴
    人之客戶逕為系爭買賣契約之當事人。上訴人所辯其代收代
    付、代理云云，不足為採。
　⒊上訴人再稱：系爭模具係美商公司設計後交由被上訴人製作
    ，美商公司業就規格「WBD-202A-OVTG-BATS」模具（生產無
    線電鈴）向美國專利局註冊「US D000000 S」號專利，及就
    規格「WAP-H300NR」模具（生產無線基地台）向美國專利局
    註冊「US D000000 S」號專利在案。則系爭模具之智慧財產
    權屬美商公司所有，而交付前歸屬被上訴人所有，與上訴人
    無關，顯見系爭買賣契約確存在於被上訴人與美商公司間云
    云。惟，系爭模具之智慧財產權歸屬，與生產製造之標的物
    所有權殊非一事，不足以智慧財產權之歸屬，即謂該產權人
    始為系爭買賣契約之當事人，上訴人此辯，亦非足取。
　⒋上訴人另稱系爭模具實為兩造與長問科技公司共同承接美商
    公司之設計開發案云云，惟證人即長問科技公司副總經理陳
    又碩證稱：在接到本案開庭通知前，我只知道上訴人，我們
    業務往來只有上訴人，雖然知道有一家模具廠在協助我們的
    共同客戶，但是哪一家模具廠，我們不知道，我們是軟體公
    司，負責APP、雲端伺服器的開發，我們會報價給美商公司
    ，並將帳單即報價單寄給美商公司；我們不會開類似有上訴
    人公司的採購單；如果上訴人有其他合作的公司，我們也不
    清楚上訴人如何跟他們談，包含採購、如何給付金額等，我
    們只有負責軟體這項等語（原審卷第124至126頁），是由證
    人陳又碩之證詞可知，其並不清楚被上訴人公司，以及兩造
    間之合作模式，亦不清楚被上訴人就系爭模具之法律關係存
    在於上訴人，或上訴人所稱之共同客戶美商公司，則縱然長
    問科技公司係直接對應美商公司，亦難認長問科技公司與上
    訴人間之合作模式，即等同本件兩造間之合作模式，尚難以
    證人陳又碩之證詞，為有利於上訴人之認定。
　㈡被上訴人請求上訴人給付尾款及設變費用，有無理由？
　⒈被上訴人主張上訴人尚有尾款、設變費用尚未給付乙節，為
    上訴人所不爭執之事實(如四㈢、本院卷第322頁)，並有被上
    訴人所提出之系爭採購單、付款項目表等為證（原審卷第15
    至19頁），堪以採信，是被上訴人請求給付尾款5萬2,060元
    及設變費用4,900元計5萬6,960元，即非無據。
　⒉上訴人辯稱依系爭採購單之記載，被上訴人應於107年2月29
    日交貨，然其並未於約定日期交付合於約定之標的予上訴人
    ，自不得請求尾款及設變費用。且系爭採購單載有「預交日
    」、「月結90天付款」等語及送貨地址新竹市○○鄉○○路0號
    ，足見兩造約定被上訴人應於預交日前將系爭模具送至上訴
    人當時廠區地址並經驗收通過，上訴人始有依月結90天方式
    付款之義務。被上訴人未證實系爭模具已驗收合格、價金已
    屆清償期，其請求自無理由云云。惟查，依兩造間之電子郵
    件往來內容所示，上訴人於被上訴人不斷詢問相關費用後，
    乃於107年10月26日回覆被上訴人：「設變費用與尾款，金
    磚團隊會持續努力用各種方法追款，如果您方便的話，也請
    您幫忙一起來追，讓客戶了解大家的壓力」等語，有電子郵
    件列印結果為憑（原審第25至27頁），由該郵件內容可知，
    上訴人於被上訴人詢問尾款與設變費用後，並未爭執或質疑
    該等費用之清償期尚未屆至或系爭模具未驗收合格，而被上
    訴人應上訴人「如果您方便的話」、「幫忙一起來追」之要
    求，一同追討該等未付款，顯見被上訴人主張該等費用已屆
    清償期，應可認定。且上開107年10月26日電子郵件回覆「
    設變費用與尾款，金磚團隊會持續努力用各種方法追款」等
    語，益證前揭未付款已屆清償期。既上訴人遲未給付，則被
    上訴人請求上訴人給付尾款5萬2,060元及設變費用4,900元
    ，即非無由。至美商公司有無付款上訴人則非所問。
　⒊上訴人又稱系爭模具至今僅達設計、製作與實體試模之階段
    ，尚未完成，自無驗收通過可言云云。惟查，被上訴人已依
    上訴人指示完成系爭模具，及射出樣品交付上訴人驗收，上
    訴人將該樣品交付配合組裝之廠商進行加工作業，並於107
    年2月27日、3月2日向被上訴人要求備料、試產及報價等情
    ，有上訴人所發電子郵件即被上證1、2佐證（本院卷第171
    至179頁）。既上訴人已要求被上訴人備料、試產及下單製
    作150套(本院卷第175頁)，堪信系爭模具業已完成並驗收。
　⒋上訴人另為被上訴人應於新竹縣○○鄉○○村○○路○號交付系爭模
    具之同時履行抗辯，被上訴人則以依一般商業慣例，模具及
    射出產品交付之所需費用含括在報價內，故上訴人於106年1
    0月6日請被上訴人以不同出貨地點報價後確認以「吳江開模
    出貨至崑山」之方案報價，即兩造已合意在被上訴人位於吳
    江之工廠交付系爭模具，再由被上訴人於該廠區內使用系爭
    模具製作上訴人下單之塑膠外殼成品後，出貨至崑山之上訴
    人其他配合廠商進行組裝。故兩造訂約時並未另行約定系爭
    模具交付之時間及地點，上訴人抗辯被上訴人未於約定日期
    交付合於約定之標的，顯無理由云云，並提出上訴人電子郵
    件即被上證3、4為證（本件卷第181至187頁)。惟查，被上
    證3、4乃106年9月26日 、同年10月6日之電子郵件，雖有吳
    江開模出貨至崑山之內容，但107年1月22日訂立系爭買賣契
    約時，則約定送貨地址為新竹縣○○鄉○○村○○路○號，有系爭
    採購單足稽(原審卷第15至17頁)，堪信兩造就交貨地點約在
    上開新竹縣湖口鄉處，是上訴人為同時履行抗辯，要非無據
    。被上訴人另提被上證7電子郵件(本院卷第299頁)，說明系
    爭模具約定暫由被上訴人保管云云，惟該保管約定，並未改
    變系爭買賣契約關於系爭模具之交貨地點，是該電子郵件，
    亦不足為有利被上訴人之認定。被上訴人辯稱交貨地在吳江
    云云，洵無可取。
六、綜上所述，被上訴人依系爭買賣契約，請求上訴人給付5萬6
    ,960元，並加計自起訴狀繕本送達翌日即108年10月19日起
    算之法定遲延利息，自屬正當，應予准許。從而原審命上訴
    人如數給付，並為准、免假執行之諭知，核無不合。上訴論
    旨指摘原判決不當，求予廢棄改判，為無理由，應駁回上訴
    。又上訴人提出同時履行之抗辯，核屬有據，就此部分判決
    如主文第3項所示。
七、本件事證已臻明確，兩造其餘之攻擊或防禦方法及所用之證
    據，經本院斟酌後，認為均不足以影響本判決之結果，爰不
    逐一論列，附此敘明。
八、據上論結，本件上訴為無理由，依民事訴訟法第449條第1項
    第78條，判決如主文。
中　　華　　民　　國　　110 　年　　8 　　月　　27　　日
                  民事第二十庭  
                        審判長法  官  周祖民
                              法  官  鄭威莉
                              法  官  馬傲霜
正本係照原本作成。
如不服本判決，應於收受送達後20日內向本院提出上訴書狀，其
未表明上訴理由者，應於提出上訴後20日內向本院補提理由書狀
（均須按他造當事人之人數附繕本）上訴時應提出委任律師或具
有律師資格之人之委任狀；委任有律師資格者，另應附具律師資
格證書及釋明委任人與受任人有民事訴訟法第466條之1第1項但
書或第2項所定關係之釋明文書影本。如委任律師提起上訴者，
應一併繳納上訴審裁判費。
中　　華　　民　　國　　110 　年　　8 　　月　　27　　日
　　　　　　　　　　　　　    書記官  賴以真